臺灣桃園地方法院刑事判決　　　　　　 95年度交訴字第161號
公　訴　人　台灣桃園地方法院檢察署檢察官
被　　　告　乙○○
上列被告因肇事遺棄罪案件，經檢察官提起公訴（95年度偵緝字
第1344號），被告於本院準備程序中，就被訴事實為有罪之陳述
，經本院告知簡式審判程序意旨，並聽取公訴人及被告之意見後
，本院合議庭裁定由受命法官獨任依簡式審判程序審理，並判決
如下：
    主  文
乙○○駕駛動力交通工具肇事，致人傷而逃逸，處有期徒刑陸月
，如易科罰金，以銀元佰元（即新台幣玖佰元）折算壹日。
    事  實
一、乙○○於民國九十五年四月十三日上午六時十分許，駕駛車
    牌號碼ＥＶ─四七二六號自用小客車，沿桃園縣桃園市○○
    路由桃園往中壢方向行駛，途經桃園縣桃園市○○路一二０
    號文山國小前迴轉道，本應注意車前狀況，並隨時採取必要
    之安全措施，以避免危害發生，而依當時情形，尚無使之不
    能注意情事，竟疏未注意及此，適有甲○○騎乘車牌號碼Ｒ
    ＷＥ─三三九號輕型機車沿桃園縣桃園市○○路由中壢往桃
    園方向騎駛，至該迴轉道左轉欲橫越文中路進入文山國小，
    乙○○見狀避煞不及因而撞擊甲○○騎乘機車右側車身，致
    甲○○人車倒地後受有掌骨閉鎖性骨折之傷害（過失傷害部
    份未據告訴）。詎肇事後，乙○○曾短暫停留並下車察看，
    見甲○○受傷倒地，竟未對甲○○為適當救護措施、報警處
    理或留下聯絡方式，不顧其他路人攔阻，逕駕駛上開自用小
    客車往中壢方向逃逸。嗣警方接獲通報到場處理，始依甲○
    ○及路人紀錄之上開車號循線查獲，始悉上情。
二、案經桃園縣政府警察局桃園分局報請台灣桃園地方法院檢察
    署檢察官偵查起訴。
    理  由
一、程序部分：本件被告乙○○所犯係死刑、無期徒刑或最輕本
    刑為三年以上有期徒刑以外之罪，亦非台灣高等法院管轄第
    一審之案件，其於準備程序中就被訴事實為有罪之陳述，經
    本院告知簡式審判程序之旨，並聽取當事人意見後，經本院
    合議庭依刑事訴訟法第二百七十三條之一第一項規定裁定由
    受命法官獨任進行簡式審判程序，合先敘明。
二、上揭犯罪事實，業據被告乙○○於檢察官訊問及本院審理時
    坦白承認，核與目擊證人甲○○、王嘉瑩於警詢及檢察官偵
    查時證述情節相符（詳見九十五年度偵字第一七八二七號卷
    第十頁至第十四頁），且有桃園縣政府警察局桃園分局交通
    事故紀錄（通報）單、桃園分局中路所偵辦ＥＶ─四七二六
    號小客車車禍逃逸案偵查報告表、中路派出所員警張榮仁出
    具之報告書、警製道路交通事故現場圖、道路交通事故調查
    報告表各一份、衛生署桃園醫院出具之診斷證明書一份、肇
    事現場及車損照片共十四張等附卷可稽（見同上偵卷第十五
    頁至第二十二頁），足認被告上開自白確與事實相符，應堪
    採信。至被告雖一度辯稱係甲○○突然衝出來，且當時很多
    路人在旁邊看，甲○○已經坐起來，伊趕上班所以才先離開
    云云。然按刑法第一百八十五條之四之肇事逃逸罪，以駕駛
    動力交通工具肇事，有致人死傷而逃逸之事實，為其構成要
    件，不以行為人明知被害人有死傷情形為必要，亦不以被害
    人為無自救能力人為必要（最高法院九十一年台上字第一三
    七號、九十年台上字第六七八六號判決意旨參照），至肇事
    者是否有遺棄之故意，其離去之原因為何，則非所問（最高
    法院九十年台上字第二一九一號判決意旨參照），是刑法第
    一百八十五條之四之立法意旨，係為維護交通安全，加強救
    護，減少被害人之死傷，促使駕駛人於肇事後，能對被害人
    即時救護，概以道路交通事故之發生，常非於己之鄰親家里
    ，時有告救不能情事，乃科以肇事者須採取救護或其他必要
    措施，以防因就醫延誤致生無謂傷亡。且刑法第一百八十五
    條之四具有遺棄罪之性質，乃參照刑法第二百九十四條第一
    項之刑度增設，第一百八十五條之四之救護義務不以汽車駕
    駛人因故意或過失肇事致人傷亡為必要，只要其為該交通事
    故之現場當事人，則對事故現場之傷亡人員皆有救護之義務
    ，此即為本條與第二百九十四條第一項之區別所在。因此，
    本條所欲規範者乃當事人置交通事故發生（不論其有無故意
    或過失）致人受傷於不顧而逃逸行為，即成立本罪。查
    本件車禍發生之撞擊點乃被告駕駛之自用小客車車頭及證人
    甲○○騎乘之機車右側車身，證人甲○○經此碰撞後人車倒
    地，業經證人甲○○證述甚詳，並有前述車損照片可參，被
    告對此亦不否認，足見當時兩車撞擊力道不輕，則在如此力
    量之撞擊下，一般人客觀上當可預見騎乘機車之甲○○可能
    因此受有傷害，而本件被告於撞擊證人甲○○所騎乘之機車
    後，即知發生車禍且曾短暫停車下車逗留，為目擊證人王嘉
    瑩證述甚明，足見被告就其駕駛之自用小客車撞擊證人甲○
    ○騎乘之機車而肇事乙節，應已知悉。然本件被告明知發生
    車禍，當可得確定會有人員受傷，而證人甲○○當時即因遭
    被告駕車撞擊致受有掌骨閉鎖性骨折之傷害，已如前述，無
    論車禍責任歸屬如何，無論現場有無其他人可對甲○○提供
    必要救護，被告均應依前開規定報請警方處理，並停留現場
    等候調查，惟其竟逕行離去，非但未協助救護送醫、報警或
    將其姓名、車號、聯絡方式及住址留予任何人，僅在旁觀望
    後即逕行離去，其肇事逃逸之心態及客觀犯行至為明確。綜
    上事證，被告所犯前開肇事逃逸之犯行，已經證明，應依法
    論科。
三、核被告乙○○駕駛動力交通工具肇事，致人受傷而逃逸之所
    為，則係犯刑法第一百八十五條之四之駕駛動力交通工具肇
    事致人受傷逃逸罪。另查被告行為後，刑法及刑法施行法部
    分條文業經修正公布，並均於九十五年七月一日施行，惟就
    與被告罪、刑相關之刑法規定均未變更，而無須依修正後刑
    法第二條第一項規定為新舊或利弊之比較，附此敘明。爰審
    酌被告明知於上述時、地駕駛汽車肇事致證人甲○○受傷後
    ，竟不停車報警處理，即行駕駛車輛離開現場，已損及被害
    人之權益，其動機、目的無非心存僥倖卸責，並危及社會上
    公共交通之安全，及其犯罪後態度等一切情狀，量處如主文
    所示之刑。次按，刑法易科罰金之規定亦經修正，修正前刑
    法第四十一條第一項前段規定：「犯最重本刑為五年以下有
    期徒刑以下之刑之罪，而受六個月以下有期徒刑或拘役之宣
    告，因身體、教育、職業、家庭之關係或其他正當事由，執
    行顯有困難者，得以一元以上三元以下折算一日，易科罰金
    。」，此折算標準並應適用修正前罰金罰鍰提高標準條例第
    二條規定，就其原定數額提高為一百倍折算一日，亦即被告
    行為時之易科罰金折算標準，應以銀元一百元以上三百元以
    下之數額折算一日，經換算為新臺幣，則應以新臺幣三百元
    以上九百元以下折算一日。惟九十五年七月一日施行之刑法
    第四十一條第一項前段規定：「犯最重本刑為五年以下有期
    徒刑以下之刑之罪，而受六個月以下有期徒刑或拘役之宣告
    者，得以新臺幣一千元、二千元或三千元折算一日，易科罰
    金」，於同日並廢除罰金罰鍰提高標準條例第二條之規定，
    亦即係以新台幣一千元、二千元或三千元折算一日，是經比
    較結果，修正後之規定顯非較有利於行為人，依修正後刑法
    第二條第一項前段規定，應適用修正前刑法第四十一條第一
    項前段、修正前罰金罰鍰提高標準條例第二條規定，諭知易
    科罰金之折算標準，以示懲儆。
四、據上論斷，應依刑事訴訟法第二百七十三條之一第一項、第
    二百九十九條第一項前段，修正後刑法第二條第一項前段，
    刑法第一百八十五條之四，修正前刑法第四十一條第一項前
    段，修正前罰金罰鍰提高標準條例第二條，判決如主文。
本案經檢察官郝中興到庭執行職務。
中　　華　　民　　國　　96　　年　　4 　　月　　18　　日
                     台灣桃園地方法院交通法庭
                           法　官　何俏美
以上正本證明與原本無異。
如不服本判決，應於送達後10日內，向本院提出上訴狀。
                           書記官  陳淑瓊
中　　華　　民　　國　　96　　年　　4 　　月　　18　　日
中華民國刑法第185條 之4 規定：
駕駛動力交通工具肇事，致人死傷而逃逸者，處六月以上五年以
下有期徒刑。
